【裁判字號】    98,簡上,157
【裁判日期】    990826
【裁判案由】    侵權行為損害賠償
【裁判全文】
臺灣士林地方法院民事判決             98年度簡上字第157號
上  訴  人  甲○○
被  上訴人  乙○
訴訟代理人  陳垚祥律師
上列當事人間請求侵權行為損害賠償事件，上訴人對於中華民國
98年9 月22日本院士林簡易庭98年度士簡字第1048號第一審判決
提起上訴，本院於98年8月12日言詞辯論終結，判決如下：
    主      文
上訴駁回。
第二審訴訟費用新臺幣捌仟壹佰元由上訴人負擔。
    事實及理由
一、上訴人起訴主張：其於民國96年1 月26日10時許，前往臺北
    市○○區○○街205 號百齡國小欲接女兒林宜臻返家時，遭
    訴外人甘文德、甘冠珽阻撓，並教唆林宜臻從教室跑至校門
    口處，經被上訴人在校門口前將林宜臻攔下，當時緊追在後
    之甘文德遂與被上訴人合力抱住林宜臻，上訴人隨即趕至校
    門口，在繞過甘文德、林宜臻之後，上訴人之位置應在被上
    訴人與校門口間，被上訴人則面向上訴人並伸手阻擋上訴人
    碰觸林宜臻。詎甘文德嗣後向鈞院聲請核發通常保護令，經
    鈞院以96年度家護字第67號受理後，被上訴人竟在該事件96
    年3 月13日開庭時，作證謊稱：「…後來相對人（即上訴人
    ）過來推擠聲請人（即甘文德）要搶小孩，…問相對人為何
    要打聲請人，兩造與甘冠珽三人就發生拉扯」、「那時我覺
    得相對人是有推聲請人…」、「或許相對人自己覺得不是推
    聲請人，可是我看來嚴格上來說，相對人是有推聲請人」等
    語，扭曲事實誣陷上訴人，致上訴人受通常保護令之限制，
    造成上訴人在人格、名譽及親權上承受甚大之打擊，被上訴
    人顯係以違背善良風俗之方法加損害於上訴人，為此，爰依
    侵權行為之法律關係，請求被上訴人給付上訴人精神慰撫金
    新臺幣（下同）50萬元，及自98年8 月7 日起至清償日止，
    按年息5%計算之利息。
二、被上訴人則以：(一)被上訴人係百齡國小之警衛，96年1 月26
    日10時50分許，被上訴人在校門口值勤時，經學校陳瑩徽老
    師至警衛室告知有人在隔壁班爭吵，被上訴人隨陳老師同行
    至圓形樓右側前方通道，遇甘文德帶林宜臻快步行走，上訴
    人在後追趕，被上訴人基於職責擋住甘文德，上訴人在後大
    叫「不要走，把女兒還給我」，並趕上拉著甘文德，甘文德
    將上訴人手甩開，隨即發生拉扯推擠，林宜臻因重心不穩撲
    向被上訴人面前，由被上訴人抱住，此時甘冠珽自圓形樓奔
    出並向上訴人大喊「你怎麼打我父親」，其後甘冠珽也加入
    上訴人與甘文德拉扯推擠行列，被上訴人先將林宜臻安置妥
    當，即在警衛室請訓導處派人支援，此為事情之經過。又被
    上訴人接獲鈞院家事法庭作證通知，故於96年3 月13日出庭
    具結證稱：「…後來相對人（即上訴人）過來推擠聲請人（
    即甘文德）要搶小孩，…問相對人為何要打聲請人，兩造與
    甘冠珽三人就發生拉扯」、「那時我覺得相對人是有推聲請
    人... 」、「或許相對人自己覺得不是推聲請人，可是我看
    來嚴格上來說，相對人是有推聲請人」等語，均與被上訴人
    所見聞之事實經過相符，並無偽證之情事。(二)鈞院96年度家
    護字第67號核發通常保護令事件，係屬非訟事件，且非公開
    審理，除當事人外，任何人皆不得在法庭內旁聽。又被上訴
    人係就上訴人與甘文德為帶走林宜臻所發生拉扯推擠，其後
    甘冠珽加入拉扯推擠等經過情形，據實證述，並無涉及上訴
    人家庭破裂、身心疲憊、人格名譽污名化，豈可能造成上訴
    人精神上痛苦，與上訴人所稱損害間，顯無相當因果關係存
    在，上訴人請求50萬元精神慰撫金，並無理由等語，資為抗
    辯。
三、原審對於上訴人之請求，判決上訴人全部敗訴，上訴人全部
    不服提起上訴，並聲明：(一)原判決廢棄。(二)被上訴人應給付
    上訴人50萬元，及自98年8 月7 日起至清償日止，按年息5%
    計算之利息。被上訴人則聲明：駁回上訴。
四、兩造不爭執之事實：
    被上訴人為百齡國小之警衛，因目睹上訴人於96年1 月26日
    上午與訴外人甘文德、甘冠珽等人間之衝突經過，而於本院
    96年度家護字第67號通常保護令事件96年3 月13日開庭時，
    結證稱：「…後來相對人（即上訴人）過來推擠聲請人（即
    甘文德）要搶小孩，…後來甘冠珽快步跑過來，問相對人為
    何要打聲請人，兩造與甘冠珽三人就發生拉扯」、「那時我
    覺得相對人是有推聲請人…」、「或許相對人自己覺得不是
    推聲請人，可是我看來嚴格上來說，相對人是有推聲請人」
    等語，嗣本院依甘文德之聲請，准予核發保護令在案，並已
    確定。
五、本件經依民事訴訟法第270 條之1 第1 項第3 款規定，整理
    並協議簡化爭點後，兩造同意協議簡化後之爭點為（本院卷
    第64頁背面）：
  (一)被上訴人於本院96年度家護字第67號通常保護令事件96年3
    月13日開庭時，結證稱：「…後來相對人（即上訴人）過來
    推擠聲請人（即甘文德）要搶小孩，…後來甘冠珽快步跑過
    來，問相對人為何要打聲請人，兩造與甘冠珽三人就發生拉
    扯」、「那時我覺得相對人是有推聲請人…」、「或許相對
    人自己覺得不是推聲請人，可是我看來嚴格上來說，相對人
    是有推聲請人」等語，是否為虛偽不實之陳述？
  (二)如上開陳述為不實，上訴人是否因此受有損害？
  (三)上訴人請求之慰撫金是否適當？
六、本院得心證之理由：
  (一)被上訴人有無於本院96年度家護字第67號通常保護令事件96
    年3 月13日開庭時，為虛偽不實之證述？
  1.上訴人雖主張被上訴人於上開保護令事件96年3 月13日開庭
    時，以證人身份結證所稱：「…後來相對人（即上訴人）過
    來推擠聲請人（即甘文德）要搶小孩，…後來甘冠珽快步跑
    過來，問相對人為何要打聲請人，兩造與甘冠珽三人就發生
    拉扯」、「那時我覺得相對人是有推聲請人…」、「或許相
    對人自己覺得不是推聲請人，可是我看來嚴格上來說，相對
    人是有推聲請人」等語，係屬虛偽不實之陳述，然查：
  (1)有關上訴人與訴外人甘文德發生衝突之經過情形，業據上訴
    人之女林宜臻於前述保護令事件96年3 月13日開庭時證稱：
    「…爺爺就帶我去警衛室，我就抱住警衛，爺爺在後面保護
    我，相對人（即上訴人）就推打聲請人（即甘文德），我聽
    到舅舅過來說『你打我爸』…」等語，另甘冠珽亦於同日證
    稱：「當天我從教室出來看到相對人（即上訴人）正面對著
    我，我父親背對著我，相對人把我父親推開…」、「…我父
    親和乙○合抱住林宜臻，相對人很高大要搶小孩，所以我有
    看到他推我父親…」，此業據本院調取上開保護令事件卷宗
    審閱無誤（參原審卷第83頁背面），核與被上訴人前揭證述
    情節相符。
  (2)上訴人雖指稱林宜臻於96年4 月23日刑事傷害案件警詢時，
    僅稱「聽到」甘文德被上訴人打，並非親眼目睹，故其在前
    述保護令事件中應未證稱其看到上訴人推打甘文德，另甘冠
    珽於上訴人到達警衛室時，根本尚未到場，顯不可能目睹當
    時發生之情形云云，然經本院當庭勘驗前述保護令事件庭訊
    錄音光碟之結果，林宜臻於法官訊問時係稱：「（在警衛室
    那裡看見什麼事？）我就，我就....（你就抱住警衛？當時
    有沒有看見爺爺跟爸爸有沒有發生什麼事？）爺爺在後面保
    護我，然後，有一個機會打我阿公... （他怎麼打阿公？）
    他就這樣推。…（你看到爸爸推阿公，然後呢？）然後舅舅
    過來就說：你打我爸爸，你打我爸爸！」，此有兩造所不爭
    執之勘驗筆錄在卷可稽（本院卷第66頁），核其內容與前述
    保護令事件筆錄所載並無不符，是林宜臻確已明確證稱上訴
    人有以「推」之方式打甘文德，應堪認定；參以林宜臻為上
    訴人之女，與上訴人並無仇怨，衡情應無誣指上訴人推打甘
    文德之理，則其證稱上訴人曾動手推打甘文德乙節，自堪採
    信。另甘冠珽於上訴人與甘文德開始拉扯時，雖尚未到場，
    然其就何以能看見雙方拉扯情形，業已說明係因上訴人身材
    高大要搶小孩，故其可從遠方看到上訴人推甘文德之情形云
    云（參原審卷第83頁背面），尚與情理相符，且上訴人與甘
    文德發生拉扯之時間亦非僅瞬間，是縱使拉扯發生時甘冠珽
    尚未到場，其仍有可能在前往事發地點途中目睹拉扯經過，
    自難認甘冠珽證稱其看上訴人推打甘文德，有與事實或常理
    矛盾不符之處。
  (3)綜上所述，被上訴人所為前揭證詞，不僅與林宜臻、甘冠珽
    等人之證詞相符，且其僅為百齡國小之警衛，與上訴人素不
    相識，就上訴人與甘文德等人間之紛爭亦無任何利害關係存
    在，實無必要甘冒受刑事偽證罪處罰之風險，故意誣指上訴
    人有推打甘文德之行為，此外，上訴人復無法提出其他證據
    證明被上訴人前述證詞有虛偽不實之情事，則其指稱被上訴
    人係故意為不實之證述云云，自不足採信。
  (二)上訴人既無法證明被上訴人有何故意為虛偽證述之情事，則
    其主張被上訴人故意以違背善良風俗之方法，造成其受有損
    害，並依侵權行為之法律關係，請求被上訴人賠償其所受精
    神損害，自不應准許。故本件有關上訴人是否受有損害，及
    其請求之慰撫金是否適當等爭點，即無再予論究之必要，併
    此說明。
七、從而，上訴人請求被上訴人給付50萬元，及自98年8 月7 日
    起至清償日止，按年息5%計算之利息，為無理由，應予駁回
    。。原審為上訴人敗訴判決，並駁回其假執行之聲請，於法
    並無不合，上訴意旨求予廢棄改判，為無理由，應駁回其上
    訴。
八、本件第二審訴訟費用額確定為8,100 元，並應由上訴人負擔
    ，爰併諭知如主文第2 項所示。
九、本件判決基礎已臻明確，兩造其餘攻防方法及訴訟資料經本
    院斟酌後，核與判決結果不生影響，故不另一一論述；另上
    訴人聲請調閱並勘驗臺灣士林地方法院檢察署96年度偵字第
    4370號傷害案件及97年度他字第1061號偽造文書案件之錄音
    光碟，及聲請傳訊證人林宜臻、甘文德、甘冠珽部分，經核
    均無調查之必要，併此敘明。
十、據上論結，本件上訴為無理由，依民事訴訟法第436 條之1
    第3 項、第449 條第1 項、第78條、第87條第1 項，判決如
    主文。
中    華    民    國    99    年    8     月    26    日
                  民事第二庭  審判長法  官  方彬彬
                                    法  官  藍雅清
                                    法  官  馬傲霜
以上正本證明與原本無異。
本件判決不得上訴。
中    華    民    國    99    年    8     月    31    日
                                    書記官  張方俞

司法院資訊處製作；財團法人民間司法改革基金會備份。
